臺灣高雄地方法院刑事判決　　　　　　100年度訴緝字第168號
公　訴　人　臺灣高雄地方法院檢察署檢察官
被　　　告　林桂鳳
　　　　　　林春山
上列被告因偽造文書等案件，經檢察官提起公訴（87年度偵字第
10116 號、87年度偵字第10534 號、87年度偵字第10536 號、87
年度偵字第14607 號），本院判決如下：
    主  文
本件免訴。
    理  由
一、公訴意旨略以：被告林春山、林桂鳳係夫妻關係，林春一（
    另經本院判決無罪在案）則為林春山之兄，王淑貞（另由被
    害人提起自訴，經本院鳳山簡易庭判處有期徒刑4 年8 月在
    案）為林春山之結拜妹妹，彼等4 人共同意圖為自己不法之
    所有，並基於概括之犯意，事先偽刻「高雄市政府秘書處」
    之印章，偽造高雄市政府秘書處簡便行文表（發文字號高市
    秘處一字第24880 號）一紙，足以生損害於高雄市政府，再
    利用人性趨利之弱點，分別於民國85年9 月間及86年1 月間
    ，由林春山出面向告訴人許文輝（改名許紋誠）、林榮昭佯
    稱王淑貞之父親為高雄市政府退休員工，與市政府關係良好
    ，每遇市政府推出公教住宅專案，皆會事先通知王淑貞，王
    淑貞並可變更資格從內線交易訂購公教住宅，而購買1 戶住
    宅僅新臺幣（下同）付現金75萬元至110 萬元不等，另貸款
    200 萬元，貸款條件為年息百分4.5 ，從第6 年才開始繳本
    金及利息，分20年償還，且又有員工優惠價格，但須每戶補
    收金額30萬元，補收金額須在簽約後才能補收。為取許、林
    二人，林春山復拿出前揭偽造文件交付彼等，以資取信，致
    許文輝及林榮昭（以其子林政賢名義購買）陷於錯誤，分別
    於85年11月、86年2 月14日向林春山訂購1 戶，而林春山為
    免犯行敗露，復交待許文輝及林榮昭稱此為內線交易，不可
    至市政府秘書處查，以避免曝光，惟許文輝仍透過朋友查證
    ，確實有前揭公文文號，故許文輝及林榮昭始堅信不疑。嗣
    許文輝及林榮昭2 人與親朋好友聊天當中，親戚朋友購買的
    意願十分強烈，遂拜託彼等去問林春山是否還有餘屋可賣，
    林春山為遂其利用許文輝、林榮昭向他人詐財之目的，乃答
    稱尚有餘屋，故許文輝乃介紹許文彰等人透過知情之林春一
    向林春山購買，並陸續交付訂金予許文輝轉交林春山，合計
    共交付980 萬元（名冊及交付金額詳如附表一）。林榮昭亦
    介紹唐湘園等人透過知情之林春一向林春山購買，陸續交付
    訂金予林榮昭轉交林春山，共計交付3,276 萬元（名冊及交
    付金額詳如附表二），林春山收受後即將上開款項交付林桂
    鳳處理。至86年12月30日，林春山復拿其偽造之高雄市政府
    秘書處簡便行文表（高市秘書一字第4690號）予給許文輝及
    林榮昭，並佯稱承購國宅之事已快辦妥，藉以拖延，惟早已
    捲款潛逃。經許、林二人發現林春山捲款而逃時，乃打電話
    詢問王淑貞告知林春山所在，惟王淑貞仍佯稱承購國宅之事
    ，目前仍繼續在辦理中，要許、林2 人轉告各承購戶耐心等
    待，不要去查，為取信許、林2 人，並拿出彼等事先以偽刻
    之「高雄市政府秘處書印」關防偽造之德安街公教住宅住戶
    簽約通知單及簽約單予彼等檢視，並要求許文輝必需於1 週
    內再交付600 萬元之交際費，否則不予辦理，許某為免功敗
    垂成，才又籌借150 萬現金交付王淑貞，約定餘款簽約完成
    時支付。惟因簽約事宜一拖延，許文輝、林榮昭等承購戶乃
    在87年4 月8 日，再度到王淑貞住處詢問何時簽約交屋，王
    淑貞復取出彼等偽造之市政府秘書處簡便行表（高市秘處一
    字第24880 號），證明即將簽約，並簽下切結書，保證於87
    年4 月10日帶許文輝等5 名完成簽約手續，若無兌現則會償
    還許文輝683 萬元。另以事先偽刻之「謝淑蕙」印章偽造收
    據4 紙，交付林榮昭收據，佯裝王淑貞已將許某及林某交付
    之金錢繳交市政府人員，致生損害於「謝淑蕙」。嗣許文輝
    、林榮昭及承購戶等人如期於87年4 月18日到市政府住福會
    辦理簽約手續，但王淑貞復稱因故未能簽約，且立下切結書
    ，保證於87年4 月21日一定與許文輝、林榮昭及其他承購戶
    完成簽約手續，並佯將支付240 萬元請市政府退休員工楊愓
    悟去秘書處打點一切，並保證如無完簽約手續，除立即退還
    訂金貳萬元外，並追回謝淑惠及林春山所收之款項，及願付
    一切責任。迨87年4 月21日，許文輝、林榮昭與承購戶等追
    查，始知受騙，王淑貞乃自動立下切結書交給許文輝、林榮
    昭等人，坦承犯行。因認被告林春山、林桂鳳與同案被告林
    春一共同涉犯刑法第216 條、第210 條之行使偽造私文書罪
    嫌、同法第216 條、第211 條之行使偽造公文書罪嫌及同法
    第339 條第1 項之詐欺取財罪嫌。
二、按行為後法律有變更者，適用行為時之法律，但行為後之法
    律有利於行為人者，適用最有利於行為人之法律，刑法第 2
    條第1 項定有明文。查刑法第80條第1 項關於追訴權時效期
    間之規定，刑法修正前、後之規定不同，公訴人認被告林春
    山、林桂鳳共同涉犯刑法第216 條、第211 條之行使偽造公
    文書罪嫌（即本件被告2 人所涉法定刑最重之犯嫌），其法
    定本刑係有期徒刑1 年以上7 年以下之罪，依修正前刑法第
    80條第1 項第2 款之規定，追訴權期間為10年，而依修正後
    刑法第80條第1 項第2 款之規定，追訴權期間則為20年，是
    修正後刑法所定時效期間較長，自屬對行為人較不利，比較
    結果自應以修正前刑法第80條第1 項較有利於行為人，本件
    關於追效權時效，自應適用修正前刑法第80條之規定，且則
    關於追訴權時效之停止進行，及其期間、計算，亦應一體適
    用修正前刑法第83條之規定。
三、按案件時效已完成者，應諭知免訴之判決，並得不經言詞辯
    論為之，刑事訴訟法第302 條第2 款、第307 條分別定有明
    文。而案件經提起公訴或自訴，且在審判進行中，此時追訴
    權既無不行使之情形，自不發生時效進行之問題，此經司法
    院大法官釋字第138 解釋闡釋在案。又追訴權之時效，如依
    法律之規定，偵查、起訴或審判之程序，不能開始或繼續時
    ，停止其進行，其時效停止，自停止原因消滅之日起與停止
    前已經過之期間，一併計算，停止原因繼續存在之期間，如
    達於追訴權時效期間4 分之1 時，其停止原因視為消滅，修
    正前刑法第83條亦定有明文。另於偵查或審判中通緝被告，
    其追訴權之時效均應停止進行，亦經司法院29年院字第1963
    號解釋甚詳。
四、經查，公訴人認被告林春山、林桂鳳共同涉犯刑法第216 條
    、第211 條之行使偽造公文書罪嫌，係於87年4 月21日完成
    犯行，其最高法定刑為有期徒刑7 年，依修正前刑法第80條
    第1 項第2 款之規定，其追訴權時效為10年。嗣因被告2 人
    逃逸，經本院於88年6 月8 日發佈通緝，有通緝書2 份在卷
    可查（見本院87年度訴字第2683號卷第100 至103 頁），審
    判因而不能進行，依上開司法院29年院字第1963號解釋及修
    正前刑法第83條之規定，應一併計算追訴權期間4  分之1，
    合計為12年6 月。又公訴人係於87年4 月29日開始偵查，迄
    至本院於88年6 月8 日通緝之期間（共計1 年1 月9 日），
    扣除87年10月31日偵查終結至同年11月24日案件繫屬本院之
    期間（計有23日，此段期間因係在偵查終結後，而無偵查行
    為，且在本院繫屬前，而無審判程序之進行，時效自應繼續
    進行），共計有1 年又16日，依上開大法官第138 號解釋意
    旨，不生時效進行之問題，並與本罪之追訴及時效停止期間
    12年6 月一併計算，合計為13年6 月又16日，而被告之犯罪
    行為完成日係87年4   月21日，則本件追訴權時效至遲應於
    100 年11月7 日完成，依上開說明，被告2 人所犯行使偽造
    公文書犯行之追訴權，業因時效完成而消滅，爰不經言詞辯
    論，逕為諭知免訴之判決。
據上論結，應依刑事訴訟法第302 條第2 款、第307 條判決如主
文。
中    華    民    國   100    年    12    月    30    日
                      刑事第五庭審判長法  官   方錦源
                                      法  官   劉美香
                                      法  官   陳盈吉
以上正本證明與原本無異。
如不服本判決，應於判決送達後10日內，向本院提出上訴狀。
中    華    民    國   100    年    12    月    30    日
                                      書記官   陳展榮